臺灣桃園地方法院刑事判決　　　　　　 95年度交易字第411號
公　訴　人　台灣桃園地方法院檢察署檢察官
被　　　告　甲○○
　　　　　　　　　　　4樓
上列被告因過失傷害案件，經檢察官提起公訴（95年度偵字第
18065 號），本院判決如下：
    主  文
甲○○因過失傷害人，處拘役伍拾伍日，如易科罰金，以參佰元
即新臺幣玖佰元折算壹日。
    事  實
一、甲○○於民國94年11月15日上午6 時許，駕駛牌號6828－HE
    號自用小客車，沿桃園縣蘆竹鄉○○路43巷往中山路方向行
    駛，途經該巷與中山路之無號誌交岔路口欲左轉彎至中山路
    往仁愛路之車道續行時，應注意汽車行駛至無號誌交岔路口
    ，支線道車應暫停讓幹線道車先行，且依當時天候雖為雨、
    路面狀態濕潤，但光線為日間自然光、路面並無缺陷、亦無
    障礙物、視距良好，並無不能注意之情事，竟疏未注意，未
    讓幹道車先行即貿然駛入路口進行左轉，適乙○○亦騎乘牌
    號IAF －871 號重型機車沿中山路往龜山方向行駛至此，亦
    疏未注意行經無號誌交岔路口，應減速慢行，作隨時停車之
    準備，而仍以該路段之最高速限即時速40公里之速度前進，
    致甲○○所駕駛之自用小客車左側車身與乙○○所騎乘之機
    車發生擦撞，乙○○因而人車倒地，並受有左膝、左手肘擦
    傷、左腳挫傷等傷害。甲○○於肇事後，在未為任何有偵查
    犯罪職權之公務員發覺前，向依勤務指揮中心通報到達事故
    現場處理之員警黃正宗坦承駕車肇事，自首而接受裁判。
二、案經甲○○自首暨被害人乙○○訴由臺灣桃園地方法院檢察
    署檢察官偵查起訴。
    理  由
壹、程序部分：
　　按「刑事訴訟法第一百五十九條第一項雖規定，被告以外之
    人於審判外之言詞或書面陳述，除法律有規定外，不得作為
    證據。惟同法第一百五十九條之五第二項已規定，當事人、
    代理人或辯護人於法院調查證據時，知有第一百五十九條第
    一項不得為證據之情形，而未於言詞辯論終結前聲明異議者
    ，視為有前項之同意（指同條第一項之同意作為證據）。」
    （參最高法院93年度台上字第3533號判決要旨）：又刑事訴
    訟法第159 條之5 明定：「被告以外之人於審判外之陳述，
    雖不符前四條之規定，而經當事人於審判程式同意作為證據
    ，法院審酌該言詞陳述或書面陳述作成時之情況，認為適當
    者，亦得為證據。」、「當事人、代理人或辯護人於法院調
    查證據時，知有第一百五十九條第一項不得為證據之情形，
    而未於言詞辯論終結前聲明異議者，視為有前項之同意。」
    ，其立法理由在於傳聞證據未經當事人之反對詰問予以核實
    ，乃排斥其證據能力。惟當事人如放棄對原供述人之反對詰
    問權，於審判程式表示同意該等傳聞證據可作為證據，此時
    ，法院除認該傳聞證據欠缺適當性外，自可承認其證據能力
    。又當事人、代理人或辯護人於調查證據時，知有刑事訴訟
    法第159 條第1 項不得為證據之情形，卻表示「對於證據調
    查無異議」、「沒有意見」等意思，而未於言詞辯論終結前
    聲明異議者，應視為已有將該等傳聞證據採為證據之同意。
    」（詳最高法院94年度台上字第2976號判決意旨）。經查本
    案被告甲○○及檢察官於本院準備程式期日、審判期日，均
    未表示對證據能力有爭執，復於審判期日就本院一一提示之
    證據於言詞辯論終結前，均未就所調查之證據主張有刑事訴
    訟法第159 條第1 項不得為證據之情形，是參照上開最高法
    院判決要旨，本案經調查之證據均有證據能力。
貳、實體部分：
一、訊之被告甲○○固坦承於上揭時間、地點，駕駛牌號6828－
    HE號自用小客車，沿桃園縣蘆竹鄉○○路43巷駛出中山路欲
    左轉彎往仁愛路方向行駛時，與告訴人乙○○騎乘牌碼IAF
    －871 號重型機車發生擦撞等事實，惟辯稱：其在該巷口有
    停下來看，但因為下雨車窗玻璃有沾到水珠，視線不清，故
    當時沒有看到告訴人所騎乘之摩托車等語。經查：本件車禍
    事故當時有下雨、路面狀態濕潤，但光線為日間自然光、路
    面並無缺陷、亦無障礙物、視距良好等情，此有交通事故調
    查報告表及現場照片等件在卷可稽，堪認為真實。則被告於
    此等天候下駕駛車輛，車窗自然沾有雨珠，猶應將此等情狀
    考量在內，被告竟捨此而弗為，在車窗玻璃沾上水珠而影響
    其視線之情況下，復未確認前方道路左右有無來車時，即貿
    然前進，以致肇事。再細繹卷附之道路交通事故調查報告表
    及現場圖，顯示被告所行駛之方向為桃園縣蘆竹鄉○○路43
    巷巷口左轉進入中山路往仁愛路方向前進，而告訴人所行進
    之方向係沿中山路往龜山方向前進，核被告所行駛道路為支
    線道，而告訴人所行駛道路則屬幹線道，再按汽車行駛至無
    號誌交岔路口時，支線道車應暫停讓幹線道車先行，道路交
    通安全規則第102 條第1 項第2 款有明文規定。被告駕駛汽
    車，自應注意上揭規定，詎被告未依規定讓道，即貿然搶入
    路口左轉彎一情，亦經告訴人乙○○在警詢、檢察官偵訊時
    指述歷歷，且被告亦不否認其在視線不清之情況下進入中山
    路欲行左轉，堪認被告確實有行駛於支線道而未暫停讓幹線
    道車先行之情事，被告未遵守上揭交通規則，已經灼明。又
    本件經送請台灣省桃園縣區車輛行車事故鑑定委員會鑑定，
    結果亦認為：甲○○駕駛自用小客車由支線道駛出，左轉彎
    未讓幹道車先行為肇事主因，此有該委員會桃園縣區950439
    號鑑定意見書1 件在卷足參。綜上所述，被告於本件即有過
    失。又告訴人因本件車禍人車倒地而受有左膝、左手肘擦傷
    、左腳挫傷等傷害，亦有敏盛粽合醫院診斷證明書1 件在卷
    足佐。被告過失行為與告訴人所受傷害間，具有相當因果關
    係。次查，該路段之速限為時速40公里乙節，有警製道路交
    通事故調查報告表所載為憑，再者，告訴人乙○○於警詢並
    自陳其當時車速約40公里等語，顯見其係以該路段之最高速
    限趨近本件事發之無號誌交岔路口，其所為有違道路交通安
    全規則第93條第1 項第2 款行經無號誌之交岔路口時，應減
    速慢行，作隨時停車之準備之規定，固堪認告訴人就本件車
    禍之發生與有過失，前揭鑑定委員會鑑定意見且同此認定，
    然並無解於被告成立過失傷害罪名。被告上開所辯，核屬避
    就之詞，不足採信。事證明確，被告犯行堪以認定。
二、查被告行為後，刑法及刑法施行法部分條文業經修正公布，
    並均於95年7 月1 日施行。修正後刑法第2 條第1 項之規定
    ，係規範行為後法律變更所生新舊法律比較適用之準據法，
    於修正後刑法施行後，應適用修正後刑法第2 條第1 項規定
    之「從舊從輕」之原則為比較；修正後刑法第2 條第2 項，
    則為同條第1 項之特別規定，於修正後刑法施行後，關於非
    拘束人身自由之保安處分，應依修正後刑法第2 條第2 項之
    規定，適用裁判時之法律。又修正後刑法第35條，乃刑之重
    輕之法定次序與標準，應適用裁判時之修正後刑法第35條之
    規定。修正後刑法第2 條第1 項係採「從舊從輕」原則，適
    用最有利於行為人之法律。既曰法律，自較刑之範圍為廣；
    除法律有特別規定者（如修正後刑法第2 條第2 項非拘束人
    身自由之保安處分適用裁判時法，修正後刑法施行法第9 條
    之3 規定之情形），應依其規定；或事關執行之緩刑之宣告
    ，或犯罪在刑法修正施行前，自首在刑法施行後之自首部分
    ，或程序之規定（程序從新，如刑法第40條沒收宣告之程序
    規定），應適用裁判時之修正後刑法之規定外；依修正後刑
    法第2 條第1 項比較時，應就「罪、刑」有關之共犯、未遂
    犯、連續犯、牽連犯、結合犯以及累犯加重、自首減輕暨其
    他法定加減原因（如身分加減）與加減例等一切情形，綜其
    全部之結果而為比較後，予以整體適用，不能割裂而分別適
    用有利益之條文。關於易科罰金之折算標準、易服勞役之折
    算標準及期限、罰金與死刑是否併予執行、多數有期徒刑定
    應執行之刑時之最高刑期之限制等之修正，事涉行為人易刑
    折算標準金額之多寡與期限之長短及定執行刑時能否就罰金
    刑併予執行或有期徒刑定應執行之刑時最高度之限制，亦均
    屬依修正後刑法第二條第一項所應比較適用法律之範圍。拘
    束人身自由之保安處分，並非屬修正後刑法第2 條第2 項規
    定應適用裁判時法之範圍，除有特別規定者外，亦屬應依修
    正後刑法第2 條第1 項比較適用之法律；從刑附屬於主刑，
    除法律有特別規定者外，依主刑所適用之法律（以上參考最
    高法院95年5 月23日刑事庭第8 次會議決議及最高法院24年
    上字第4634號、24年上字第5292號、27年上字第2615號判例
    ）。其次，法律有變更而須為新、舊法之比較以定其適用之
    目的，厥唯保障行為人之既有法律地位不致因法律之修正而
    惡化或受到更不利益之結果並兼謀行為人之利益，此為最高
    之價值，非必斤斤於法律體系適用之完整性，況或基於法規
    之性質，如程序性之法律、事涉執行之緩刑規定，依法理係
    均應適用新法，或因法律另有規定，如修正後刑法第2 條第
    2 項規定「非拘束人身自由之保安處分係適用裁判時之法律
    」，修正後刑法施行法第3 條之1 第2 項規定「於九十四年
    一月七日刑法修正施行前犯併合處罰數罪中之一罪，且該數
    罪均符合第四十一條第一項得易科罰金之規定者，適用九十
    年一月四日修正之刑法第四十一條第二項規定」，即有此情
    形係一律適用行為時法之舊法，由是可見遇有法律修正而須
    選擇適用新法或舊法時，應依法規之性質或視法律之規定各
    自決之，不受其他法規如何適用之羈絆，在選法適用時，本
    即寓有可據個別之特性而割裂分別適用新法或舊法之容許性
    ，縱令須為利、弊之比較以定如何適用之法規亦無不同，至
    數項經修正之法律須整體比較以同其新、舊法之適用俾維持
    法律體系之完整性，核係各該法律在適用上因具「依附及相
    互關聯」之特性使然，非屬新、舊法應比較利、弊藉資保障
    行為人之既有法律地位兼謀其利益之立法意旨所必然。準此
    以解，就「罪、刑」有關之規定諸如共犯、未遂犯、連續犯
    、牽連犯、結合犯以及累犯加重、自首減輕暨其他法定加減
    原因（如身分加減）與加減例等一切情形，應綜其全部之結
    果而為比較後，予以整體適用，不能割裂而分別適用有利益
    之條文，固如前述，惟究其緣由，實係著眼於因各該規定皆
    涉及犯罪之態樣、階段、罪數、法定刑得或應否加、減暨加
    減之幅度，並進而影響法定刑或處斷刑之範圍，換言之，各
    該「罪、刑」之規定須經綜合考量整體適用後，方能據以限
    定法定刑或處斷刑之範圍，嗣始得於該範圍內為一定刑之宣
    告，易詞以言，個別宣告刑雖屬單一之結論，然實係經綜合
    考量整體適用各相關「罪、刑」規定之所得，因之，宣告刑
    所據以決定之各相關「罪、刑」規定，顯具適用上之「依附
    及相互關聯」之特性，自須同其新、舊法之適用，第查，「
    易刑」或「定執行刑」係規範宣告刑得或應如何執行之法律
    ，核屬為刑之宣告後始生應否適用問題之規定，非屬宣告刑
    所據以決定因而須先行確定如何適用新、舊之法規，依其性
    質，在未為刑之宣告前亦無可能確定應否適用而預先選定須
    適用新或舊法，復無此必要，不寧唯是，該規定所涵攝之「
    小前提」係「宣告刑」，猶與「罪、刑」規定涵攝之「小前
    提」為「歷史社會事實」迥異，職是，「易刑」及「定執行
    刑」之規定，不論涵攝之「小前提」、決定應否適用之階段
    及適用後所得之法律效果，與「罪、刑」之規定皆不相侔，
    與之顯不具適用上之「依附及相互關聯」之特性，依前述，
    要毋須與「罪、刑」之規定同其新、舊法之適用，自得秉其
    本身之性質而各據應涵攝之「小前提」為新、舊、利、弊之
    比較後個別定其法律之適用，尤應敘明。茲首就與本案有關
    且於為刑之宣告前須先行及連帶確定應如何適用之法律修正
    情形列述如下：與罪、刑有關且須依修正後刑法第2 條第1
    項規定為利、弊之比較以定如何適用之法律變更部分：
    (1)修正前刑法第33條第5 款規定「罰金：（銀元）一元以上
      。」，復依罰金罰鍰提高標準條例第1 條前段規定提高為
      10倍，折算新台幣為30元；修正後刑法第33條第5 款規定
      「罰金：新臺幣一千元以上，以百元計算之。」；次查，
      刑法分則各條文所定之罰金刑，其幣別原為「銀元」，又
      倘非屬72年7 月26日至94年1 月7 日間新增或修正之條文
      ，所定罰金數額並依罰金罰鍰提高標準條例第1 條前段規
      定提高為10倍，惟依95年6 月14日修正公布、同年7 月1
      日施行之中華民國刑法施行法第1 條之1 ：「中華民國九
      十四年一月七日刑法修正施行後，刑法分則編所定罰金之
      貨幣單位為新臺幣。九十四年一月七日刑法修正時，刑法
      分則編未修正之條文定有罰金者，自九十四年一月七日刑
      法修正施行後，就其所定數額提高為三十倍。但七十二年
      六月二十六日至九十四年一月七日新增或修正之條文，就
      其所定數額提高為三倍。」，現行刑法中，有關於罰金刑
      之計算單位及其最低度刑之規定已有修正，自屬法律變更
      。
    (2)就罰金刑之加減例，修正前刑法第68條規定「拘役或罰金
      加減者，僅加減其最高度」，修正後刑法第67條則規定「
      有期徒刑或罰金加減者，其最高度及最低度同加減之」，
      並刪除第68條有關罰金刑加減之規定，進言之，經修正後
      ，罰金之最低度刑亦在加減之列。
　　(3)關於被告自首之問題，修正前刑法第62條規定「對於未發
  　　覺之罪自首而受裁判者，減輕其刑。但有特別規定者，依
    　其規定」，修正後刑法第62條則規定「對於未發覺之罪自
      首而受裁判者，得減輕其刑。但有特別規定者，依其規定
      」，比較新舊法之結果，舊法較有利於被告。
    準此，修正後之規定顯非較修正前之規定對其有利，因之，
    依現行即修正後刑法第2 條第1 項前段規定，此部分自應整
    體適用修正前刑法之有關規定。
三、核被告所為係犯刑法第284 條第1 項前段之過失傷害罪。查
    被告於肇事後，犯罪未經發覺前，向依勤務指揮中心通報到
    達事故現場處理之員警黃正宗坦承駕車肇事一節，有桃園縣
    政府警察局道路交通事故肇事人自首情形紀錄表（詳偵查卷
    第20頁，記載「報案人或勤指中心轉來資料未報明肇事人姓
    名，處理人員前往現場處理時，肇事人在場並當場承認為肇
    事人。」）在卷可佐，被告嗣並接受調查裁判，顯已合於修
    正前刑法第62條前段自首規定之要件，爰依該規定減輕其刑
    。茲審酌被告之素行良好（參臺灣桃園地方法院檢察署刑案
    資料查註紀錄表及臺灣高等法院被告全國前案紀錄表），其
    駕車過失之情節，告訴人亦與有過失，及告訴人所受傷害程
    度，被告迄今尚未與告訴人達成民事和解賠償，部分坦認之
    犯後態度等一切情狀，量處如主文所示之刑。又按刑法易科
    罰金之規定亦經修正，修正前刑法第41條第1 項前段規定：
    「犯最重本刑為五年以下有期徒刑以下之刑之罪，而受六個
    月以下有期徒刑或拘役之宣告，因身體、教育、職業、家庭
    之關係或其他正當事由，執行顯有困難者，得以一元以上三
    元以下折算一日，易科罰金。」，此折算標準並應適用修正
    前罰金罰鍰提高標準條例第2 條規定，就其原定數額提高為
    一百倍折算一日，亦即被告行為時之易科罰金折算標準，應
    以銀元100 元以上300 元以下之數額折算1 日，經換算為新
    臺幣，則應以新臺幣300 元以上900 元以下折算1 日。惟95
    年7 月1 日施行之刑法第41條第1 項前段規定：「犯最重本
    刑為五年以下有期徒刑以下之刑之罪，而受六個月以下有期
    徒刑或拘役之宣告者，得以新臺幣一千元、二千元或三千元
    折算一日，易科罰金」，於同日並廢除罰金罰鍰提高標準條
    例第2 條之規定，亦即係以新台幣1,000 元、2,000 元或3,
    000 元折算1 日，修正後之規定顯非較有利於行為人，依修
    正後刑法第2 條第1 項前段規定，此部分應適用行為時法，
    爰依修正前刑法第41條第1 項前段、修正前罰金罰鍰提高標
    準條例第2 條規定，併對被告所宣告之刑諭知易科罰金之折
    算標準。
據上論斷，應依刑事訴訟法第299 條第1 項前段，修正後刑法第
2 條第1 項前段，刑法第284 條第1 項前段，修正前刑法第62條
前段、第41條第1 項前段，罰金罰鍰提高標準條例第1 條前段、
修正前罰金罰鍰提高標準條例第2 條，判決如主文。
本案經檢察官許曉微到庭執行職務。
中　　華　　民　　國　　96　　年　　1 　　月　　18　　日
　　　　　　　　　交通法庭  審判長法  官  蔡榮澤
                            　　　法  官  袁雪華
                            　　　法  官  蕭世昌
以上正本證明與原本無異。
                                  書記官  林韡婷
中　　華　　民　　國　　96　　年　　1 　　月　　18　　日
附本件論罪科刑之主要法條：
中華民國刑法第284條第1項
因過失傷害人者，處 6 月以下有期徒刑、拘役或 5 百元以下罰
金，致重傷者，處1 年以下有期徒刑、拘役或5 百元以下罰金。
